臺灣板橋地方法院刑事判決　　　　　　　100年度易字第157號
公　訴　人　臺灣板橋地方法院檢察署檢察官
被　　　告　李之緯
上列被告因詐欺案件，經檢察官提起公訴（99年度偵字第29410
號），本院判決如下：
    主  文
李之緯幫助犯詐欺取財罪，處有期徒刑參月，如易科罰金，以新
臺幣壹仟元折算壹日。緩刑參年。
    事  實
一、李之緯雖可預見金融機構帳戶係個人理財之重要工具，為個
    人財產、信用之重要表徵，如交予他人使用，有供作財產犯
    罪用途之可能，而犯罪者取得他人提款卡（含密碼）之目的
    在於取得贓款及掩飾犯行不易遭人追查，對於提供帳戶雖無
    引發他人萌生犯罪之確信，但仍以縱若前開取得帳戶之人利
    用其帳戶持以詐欺取財，亦不違背其本意之幫助犯意，於民
    國99年9 月22日下午某時許，在設於新北市○○區○○路18
    8 巷6 號「屈臣氏」店門口旁，將其在臺灣中小企業銀行樹
    林分行開立帳戶（帳號：00000000000000號）之提款卡與密
    碼，提供交付予某姓名年籍均不詳自稱「張經理」之成年男
    子，以此方式幫助該自稱「張經理」之男子及其所屬詐欺集
    團成員為詐詐欺取財犯行時，方便取得贓款與掩飾詐欺取財
    犯行不易遭人查緝。而該自稱「張經理」之男子取得李之緯
    （起訴書誤載為蘇玲玉）所交付之上開銀行帳戶之提款卡與
    密碼後，遂即與所屬詐欺集團之成員共同基於意圖為自己不
    法所有之犯意聯絡，於99年9 月23日晚間7 時許，先由該詐
    欺集團某女性成員假冒雅虎奇摩拍賣網賣主名義，撥打電話
    向林憶歆佯稱：因林憶歆先前在雅虎網的八六小舖購物，有
    一筆交易將重複入帳10次，請與郵局人員聯繫處理云云，再
    由該詐欺集團某男性成員假冒郵局人員名義撥打電話向林憶
    歆佯稱：請依照指示操作自動櫃員機，以取消錯誤入帳云云
    ，致使林憶歆陷於錯誤，於同日晚間8 時20分許，依指示操
    作自動櫃員機欲取消重複入帳，而將自己設於郵局帳戶內之
    新臺幣（下同）29,998元款項轉帳匯入李之緯開立之上開銀
    行帳戶，而林憶歆匯入之29,998元（起訴書誤載為29,988元
    ）款項，旋即於同日遭該詐欺集團成員提領一空。嗣因林憶
    歆察覺有異，於同日晚間10時15分許，報警處理，始循線查
    獲上情。
二、案經林憶歆訴由新北市政府警察局新莊分局移送臺灣板橋地
    方法院檢察署檢察官偵查起訴。
    理  由
壹、證據能力方面：
一、被告李之緯明知證人即告訴人林憶歆於警詢所為之陳述（見
    偵查卷第7 頁至第8 頁），以及臺灣中小企業銀行樹林分行
    100 年2 月9 日函覆：「查本分行客戶李之緯於99年9 月24
    日時間20：07：20電詢客服掛失卡片，並無再申請提款卡」
    等語（見本院卷第15頁），均為被告以外之人於審判外之陳
    述，具有刑事訴訟法第159 條規定，不得為證據之情事，而
    於本院準備程序與審判期日，均未聲明異議，本院審酌告訴
    人於警詢所為陳述作成時之狀況，並無任何違反自由意志或
    遭製作筆錄員警誘導陳述之情形，而前開書面作成時之狀況
    ，亦無證據顯示有任何外力介入干涉，本院認為適當，依刑
    事訴訟法第159 條之5 第2 項之規定，均為傳聞法則之例外
    ，俱有證據能力。
二、告訴人於99年11月18日偵訊時所為之陳述，因係於檢察官面
    前所為，且由檢察官依法告知具結義務及偽證之處罰後，經
    具結後所為之證詞，此有證人結文及偵訊筆錄各1 份在卷可
    參（見偵查卷第48頁、第51頁），被告復未爭執告訴人於偵
    查中所為陳述之證據能力，則依刑事訴訟法第159 條之1第2
    項規定，自應認告訴人於偵查中所為之陳述，亦具有證據能
    力。
三、偵查卷第11之1 頁及第23頁至第37頁所附之自動櫃員機明細
    表1 張、通聯紀錄1 份，乃告訴人操作自動櫃員機，由自動
    櫃員機將告訴人轉帳匯款之交易製作成紀錄之書面，以及電
    信公司透過機械設備將行動電話門號所撥打通話或接受通話
    之紀錄，予以保存之資料，均係透過機械作用予以紀錄之書
    面，應均非屬供述證據，而無傳聞法則之適用，該等文書既
    經本院依刑事訴訟法第165 條規定，於審判期日提示被告辨
    認，並告以要旨之調查程序，依法均具有證據能力。
四、臺灣中小企業銀行樹林分行99年10月15日函檢附被告申請開
    戶資料及帳戶交易明細表（見偵查卷第12頁至第17頁），乃
    臺灣中小企業銀行樹林分行就被告在該銀行開立帳戶之基本
    資料與帳戶內資金交易往來狀況，於業務上所製作之紀錄文
    書；而勞工保險局100 年2 月9 日函檢附被告投保資料表1
    份（見本院卷第18頁至第19頁），乃勞工保險局之公務機構
    所屬職員就被告之勞工保險之投保、退保狀況所製作之紀錄
    文書，因均無證據顯示有顯不可信之情況，依刑事訴訟法第
    159 條之4 第1 款、第2 款規定，均有證據能力。
貳、實體方面：
一、訊據被告固不否認曾申請開立上開銀行帳戶，並於上揭時、
    地，將其申請開立上開銀行帳戶之提款卡與密碼提供交付予
    該自稱「張經理」之男子，而告訴人確曾因遭該自稱「張經
    理」之男子所屬詐欺集團詐騙匯款29,998元至上開銀行帳戶
    等事實，惟矢口否認有何幫助詐欺取財之犯行，辯稱：伊在
    人力銀行網站登錄個人資料，應徵工作，接獲某自稱「張經
    理」之男子持0000000000行動電話，撥打至伊所持00000000
    00行動電話，表示要應徵伊從事司機工作，並要求伊提供上
    開銀行帳戶之提款卡與密碼，伊因而於上揭時、地將上開銀
    行帳戶之提款卡與密碼提供交付予該自稱「張經理」之男子
    ，伊不知提供之上開銀行帳戶會遭詐欺集團用以充作向民眾
    詐騙之匯款帳戶云云。經查：
  (一)被告確曾向臺灣中小企業銀行樹林分行申請開立帳號為0000
    0000000000號之帳戶，並領有上開銀行帳戶之提款卡與密碼
    ，而被告曾於99年9 月22日下午某時許，在設於新北市○○
    區○○路188 巷6 號「屈臣氏」店門口旁，將上開銀行帳戶
    之提款卡與密碼，提供交付予該自稱「張經理」之男子等情
    ，業據被告供承在卷，並有臺灣中小企業銀行樹林分行99年
    10月15日函檢附被告開戶申請資料及帳戶交易明細表各1 份
    附卷可稽，而堪認定。
  (二)告訴人於99年9 月23日晚間7 時許，遭該自稱「張經理」之
    男子所屬詐欺集團某女性、男性成員各1 名，分別假冒雅虎
    奇摩拍賣網站之賣家與郵局人員，向告訴人施以如事實欄所
    載之「網路購物誤觸分期付款需至自動櫃員機操作取消重複
    入帳」詐術，致使告訴人陷於錯誤，而依詐欺集團成員之指
    示，操作自動櫃員機，而轉帳匯款29,998元至上開銀行帳戶
    一節，則經告訴人於警詢及偵查中證述明確，並有自動櫃員
    機明細表、臺灣中小企業銀行樹林分行99年10月15日函檢附
    上開銀行帳戶交易明細表各1 份在卷可佐（見偵查卷第11之
    1 頁、第16之1 頁），足認告訴人證述遭詐騙而匯款至被告
    上開銀行帳戶，應屬實情。而依前述臺灣中小企業銀行樹林
    分行函檢附之帳戶交易明細表，顯示告訴人於99年9 月23日
    匯款至被告上開銀行帳戶之29,998元款項，旋即於匯款當日
    即遭人提領一空，顯見被告交付之上開銀行帳戶提款卡與密
    碼，確已遭該自稱「張經理」之男子所屬詐欺集團用以充作
    向告訴人詐騙之匯款帳戶甚明。
  (三)被告雖以應徵工作而遭騙取交付上開銀行帳戶之提款卡（含
    密碼）為由，否認幫助詐欺取財之犯行。然一般應徵工作並
    無將自己金融機構帳戶之提款卡與密碼提供雇主之必要，以
    被告曾有多次應徵工作之經驗，且先前應徵工作均無提供自
    己金融機構帳戶提款卡與密碼與雇主之情形以觀，此據被告
    自承在卷（見本院卷第30頁反面），並有勞工保險局100 年
    2 月9 日函檢附被告投保資料表1 份（見本院卷第18頁至第
    19頁），被告自然知悉求職並無提供自己金融機構帳戶提款
    卡與密碼之必要，則其應無可能因求職而將上開銀行帳戶之
    提款卡與密碼提供交付予該自稱「張經理」男子之理。且依
    被告持有使用0000000000行動電話門號之通聯紀錄（見偵查
    卷第43頁），顯示被告自99年9 月21日起至同年月24日止，
    每日均與該自稱「張經理」之男子通話，而被告與該自稱「
    張經理」之男子最後1 次通話時間為99年9 月24日下午3 時
    58分0 秒起至同日下午3 時58分26秒，另依臺灣中小企業銀
    行樹林分行100 年2 月9 日函覆：「查本分行客戶李之緯於
    99年9 月24日時間20：07：20電詢客服掛失卡片，並無再申
    請提款卡」等語（見本院卷第15頁），顯示被告係與該自稱
    「張經理」之男子通話後，始於同日晚見撥打電話向臺灣中
    小企業銀行樹林分行辦理上開銀行帳戶之提款卡掛失，倘若
    被告係因應徵而遭騙取上開銀行帳戶之提款卡與密碼，則其
    於99年9 月22日下午交付上開銀行帳戶提款卡與密碼後，該
    自稱「張經理」之男子仍未交付工作，即可發現有詐，豈有
    可能不於同年9 月23日逕行辦理提款卡掛失，卻反而於同年
    9 月24日與該自稱「張經理」之男子通話約26秒，再相隔逾
    4 小時始向臺灣中小企業銀行樹林分行辦理掛失，被告顯有
    配合該自稱「張經理」男子之情事，被告並非係遭該自稱「
    張經理」之詐騙而交付上開銀行帳戶提款卡與密碼，要屬無
    疑，是被告前揭所辯，顯係片面卸責之詞，要無可採。
  (四)按金融機構帳戶為個人之理財工具，而政府開放金融業申請
    設立後，金融機構大量增加，一般民眾皆可以存入最低開戶
    金額之方式自由申請開設金融帳戶，並無任何特殊之限制，
    因此一般人申請存款帳戶極為容易而便利，且得同時在不同
    金融機構申請多數存款帳戶使用，並無使用他人帳戶之必要
    ，此為一般日常生活所熟知之常識，故除非充作犯罪使用，
    並藉此躲避警方追緝，一般並無使用他人帳戶之存摺及提款
    卡之必要。何況，金融存款帳戶，攸關存戶個人財產權益之
    保障，專屬性甚高，衡諸常理，若非與本人有密切關係，不
    可能提供個人帳戶供他人使用，縱有交付個人帳戶予他人使
    用之特殊情形，亦必會先行瞭解他人使用帳戶之目的始行提
    供，參以坊間報章雜誌及其他新聞媒體，對於以簡訊通知中
    獎、假援交真詐財、假藉網路購物付款錯誤需至自動櫃員機
    操作取消或更正而真詐財或其他類似之不法犯罪集團，經常
    利用大量收購、承租或其他方式取得之他人存款帳戶，以隱
    匿其等詐欺取財犯罪之不法行徑，規避執法人員之查緝，並
    掩飾、確保因自己犯罪所得之財物，類此在社會上層出不窮
    之案件，亦多所報導及再三披露，是避免此等專屬性甚高之
    物品被不明人士利用為與財產有關之犯罪工具，應為一般生
    活認知所應有之認識。以被告為成年人且有多年工作經驗之
    智識與生活閱歷，對於具有一身專屬性之金融機構帳戶不得
    任意提供他人使用，以免遭到冒名使用充作匯款帳戶，自應
    有所認識，則其將上開銀行帳戶之提款卡（含密碼）提供交
    付該自稱「張經理」之男子及其所屬詐欺集團使用，雖無證
    據證明被告明知該該自稱「張經理」之男子及其所屬詐欺集
    團之犯罪態樣（按有可能係供詐欺、或擄車勒贖之用），然
    就該詐欺集團嗣後將其提供之上開銀行帳戶供作詐欺取財之
    匯款帳戶，並藉以方便取得贓款及掩飾其詐欺犯行不易遭人
    查緝，顯不違反被告之本意，被告自有幫助該詐欺集團詐欺
    取財之未必故意，要屬無疑。
  (五)綜上所述，本案事證明確，被告前揭所辯，要無可採，被告
    幫助詐欺取財之犯行，堪予認定，應予依法論科。
二、論罪科刑：
  (一)按刑法上之幫助犯，係對於犯罪與正犯有共同之認識，而以
    幫助之意思，對於正犯資以助力，而未參與實施犯罪之行為
    者而言；是以，如未參與實施犯罪構成要件之行為，且係出
    於幫助之意思提供助力，即屬幫助犯，而非共同正犯。本案
    被告雖提供上開銀行帳戶供詐欺集團詐欺取財使用，然被告
    並未參與實施詐術之行為，亦無證據證明被告參與實施詐欺
    取財犯行之構成要件行為，是被告提供上開銀行帳戶之行為
    ，僅係對於該詐欺集團為詐欺取財犯罪之實行有所助益，而
    屬參與詐欺取財構成要件以外之行為，自應論以幫助犯，而
    非共同正犯，是核被告所為，係犯刑法第30條第1 項前段、
    第339 條第1 項之幫助詐欺取財罪。
  (二)被告係幫助犯，爰依刑法第30條第2 項之規定，按正犯之刑
    減輕之。
  (三)本院審酌院被告提供上開銀行帳戶予不法人士從事詐欺取財
    ，不僅造成執法機關不易查緝犯罪行為人，嚴重危害社會治
    安，助長社會犯罪風氣，更造成被害人求償上之困難，而被
    告犯後，飾詞否認犯行，實無可取，惟念及被告前無任何犯
    罪之前科紀錄，素行良好，被告並未實際參與詐欺取財犯行
    ，告訴人因遭詐欺所受損害，金額非多，而被告事後業已賠
    償告訴人3 萬元，而與告訴人成立和解，告訴人並表示：願
    意原諒被告等語，此有和解書、本院辦理刑事案件電話記錄
    查詢表各1 份附卷可參（見偵查卷第59頁、本院卷第7 頁）
    ，堪認被告犯後態度良好，並斟酌被告之犯罪動機、手段、
    智識程度等一切情狀，酌情量處如主文所示之刑，並諭知易
    科罰金之折算標準。
  (四)末查，被告未曾因故意犯罪受有期徒刑以上刑之宣告，此有
    臺灣高等法院被告前案紀錄表1 份在卷可佐，被告雖否認犯
    行，但已與告訴人成立和解，賠償告訴人3 萬元，告訴人亦
    表示：願意原諒被告等語，已如前述，是被告對自己行為所
    造成之損害，業已竭盡所能加以彌補，堪認其經此次教訓當
    知所警惕，應無再犯之虞，本院綜合前述情形，認本件宣告
    之刑以暫不執行為適當，乃併諭知緩刑3 年，以勵自新。
據上論斷，應依刑事訴訟法第299 條，刑法第339 條第1 項、第
30條第1 項前段、第2 項、第41條第1 項前段、第74條第1 項第
1 款，刑法施行法第1 條之1 ，判決如主文。
本案經檢察官楊瀚濤到庭執行職務。
中    華    民    國   100    年    4     月    7     日
                  刑事第五庭  審判長法  官  胡堅勤
                                    法  官  盧軍傑
                                    法  官  高增泓
以上正本證明與原本無異。
如不服本判決，應於判決送達後十日內，向本院提出上訴書狀，
並應敘述具體理由；其未敘述上訴理由者，應於上訴期間屆滿後
二十日內向本院補提理由書（均須按他造當事人之人數附繕本，
並得請求選任辯護人代撰上訴理由狀）「切勿逕送上級法院」。
                                    書記官  黃妍爾
中    華    民    國   100    年    4     月    7     日
附錄本案論罪科刑法條全文：
刑法第30條
幫助他人犯罪者，為從犯。雖他人不知幫助之情者，亦同。
從犯之處罰，得按正犯之刑減輕之。
刑法第339條
意圖為自己或第三人不法之所有，以詐術使人將本人或第三人之
物交付者，處5 年以下有期徒刑、拘役或科或併科1 千元以下罰
金。
以前項方法得財產上不法之利益或使第三人得之者，亦同。
前二項之未遂犯罰之。